臺灣高雄地方法院民事判決
111年度雄小字第570號
原      告  文統華  
訴訟代理人  張積祥  
被      告  林洪杏鳳

            林登旺  
共      同
訴訟代理人  宋明政律師
            林洸伯  
上列當事人間請求損害賠償事件，本院於民國111年5月19日言詞
辯論終結，判決如下：
    主  文
原告之訴駁回。
訴訟費用新臺幣壹仟元由原告負擔。
    事實及理由
一、原告主張：被告林洪杏鳳於民國110年1月15日14時55分許，
    騎乘車牌號碼000-000號普通重型機車（下稱系爭機車）沿九
    如四路由南往北方向駛至青峰街，竟疏未注意行車速度應遵守
    該路段限速時速40公里之規定，不得超速行駛，貿然以時速50公
    里行駛，適原告駕駛車牌號碼0000-00號自用小客車（下稱系
    爭車輛），自青峰街口之路邊停車格由東往西方向倒車，系
    爭機車車頭不慎碰撞系爭車輛後車尾肇事（下稱系爭事故）
    。原告為修復系爭車輛支出新臺幣（下同）17,100元（零件
    費用11,100元、工資6,000元），自應由被告林洪杏鳳賠償
    。又被告林登旺將系爭機車提供予無機車駕照之被告林洪杏
    鳳使用，以致被告林洪杏鳳越級駕駛之違規行為，自有違道
    路安全規則規定，與被告林洪杏鳳構成共同侵權行為。爰依
    民法侵權行為規定提起本件訴訟等語，並聲明：被告應連帶
    給付原告17,100元，及自起訴狀繕本送達最後一位被告翌日
    起至清償日止，按週年利率5％計算之利息。
二、被告則以：系爭事故之肇事主因為原告倒車未注意其他車輛
    ，應由原告自負七成與有過失責任，被告林洪杏鳳僅須負擔
    三成過失責任，是被告林洪杏鳳至多僅需負擔5,130元之維
    修費用。又系爭機車亦因系爭事故毀損，修繕費用共費19,8
    00元（零件費用11,360元、工資8,440元），原告尚應賠償
    被告林登旺系爭機車維修費用13,860元。而被告林登旺林登
    旺並不與被告林洪杏鳳構成共同侵權行為，蓋因果關係
    部分有待商榷。是被告林登旺將系爭機車維修費用債權讓與
    被告林洪杏鳳，被告林洪杏鳳再持之與原告系爭車輛維修費
    用債權抵銷後，原告對被告即無任何損害賠償請求權存在等
    語，資為抗辯，並聲明：原告之訴駁回。
三、經查，系爭事故因被告林洪杏鳳超速之過失肇致，被告林洪
    杏鳳並有越級駕駛之行政違規行為，原告因而支出系爭車輛
    維修費用17,100元（零件費用11,100元、工資6,000元），
    被告林登旺支出系爭機車維修費用19,800元（零件費用11,3
    60元、工資8,440元）等情，有道路交通事故現場圖、道路
    交通事故調查表（一）、（二）、談話紀錄表、現場照片、
    高雄市政府交通局車輛行車事故鑑定委員會鑑定意見書、高
    雄市車輛行車事故鑑定覆議會覆議意見書、系爭車輛保修單
    、系爭機車維修費用單據在卷可稽（見本院卷第15、33至50
    、141至143、153頁、臺灣高雄地方檢察署110年度偵字第16
    374號卷第31至32、53至54頁），並經本院職權調閱臺灣高
    雄地方檢察署110年度偵字第16374號卷【下稱偵字卷】確認
    無訛，且為兩造所不爭執，堪信為真實。
四、本院之判斷：
　　原告主張被告應連帶賠償系爭車輛維修費用等節，則為被告
    所否認，並以前詞置辯，是本院應審酌者厥為：（一）被告
    林登旺就系爭事故是否構成共同侵權行為？（二）原告就系
    爭事故是否亦有倒車未注意其他車輛之過失？（三）被告之
    抵銷抗辯有無理由？茲論述如下：
　　（一）被告林登旺就系爭事故不構成共同侵權行為
　　⒈按因故意或過失，不法侵害他人之權利者，負損害賠償責
      任，民法第184條第1項前段定有明文。次按違反保護他人
      之法律，致侵害他人權益者，應負賠償責任，行為人須舉
      證證明其無過失時，始得免責，此觀之民法第184條第2項
      之規定自明。未領有駕駛執照而駕駛機車者，違反道路交
      通管理處罰條例第21條第1項第1款之規定；另機車所有人
      允許未領有駕駛執照之人駕駛其機車者，係違反同條第5
      項之規定，旨在維護交通之安全，以保護他人之利益，避
      免他人之生命或身體健康受到侵害，自屬保護他人之法律
      （最高法院101年度台上字第821號判決意旨可參）。次按
      侵權行為之成立，須行為人因故意過失不法侵害他人權利
      ，亦即行為人須具備歸責性、違法性，並不法行為與損害
      間有因果關係，始能成立，且主張侵權行為損害賠償請求
      權之人，對於侵權行為之成立要件應負舉證責任（最高法
      院100年度台上字第1903號判決意旨可參）。復按所謂相
      當因果關係，係以行為人之行為所造成的客觀存在事實，
      為觀察的基礎，並就此客觀存在事實，依吾人智識經驗判
      斷，通常均有發生同樣損害結果之可能者，該行為人之行
      為與損害之間，即有因果關係。反之，若在一般情形上，
      有此同一條件存在，依客觀之審查，不必皆發生此結果，
      該條件與結果即不相當，而僅屬「偶發」之事實，其行為
      與結果間尚難認為有相當因果關係（最高法院76年度台上
      字158號、94年度台上字第1929號判決意旨可參）。末按
      依民法第185條第1項之規定，共同侵權行為人固連帶負損
      害賠償責任，惟同條項前段所謂共同侵權行為，須共同行
      為人皆已具備侵權行為之要件始能成立，若其中一人不構
      成侵權行為，自不負與其他具備侵權行為要件之人連帶賠
      償損害之責任。
　　⒉經查，被告既不爭執被告林洪杏鳳就系爭事故有超速之過
      失，致系爭車輛毀損，則被告林洪杏鳳自應負侵權行為賠
      償責任，是原告請求被告林洪杏鳳給付系爭車輛維修費用
      ，自屬有據。次查，被告林洪杏鳳自陳無普通重型機車駕
      照，平時均由其騎乘系爭機車，不否認於系爭事故發生時
      有越級駕駛系爭機車之行政違規行為（見警卷第9頁、本
      院卷第182頁），而系爭機車之車主為被告林登旺，有系
      爭機車新領牌照登記書、系爭機車車籍資料存卷可參（見
      本院卷第23、151頁），則被告林登旺任由被告林洪杏鳳
      使用系爭機車，即有違道路交通管理處罰條例之規定，造
      成被告林洪杏鳳騎乘系爭機車之交通風險，是依首揭說明
      ，堪認被告林登旺任由被告林洪杏鳳使用系爭機車一事存
      有過失。惟查，系爭事故因被告林洪杏鳳超速行駛之過失
      行為肇致，然被告林洪杏鳳超速行駛行為，要難認為係被
      告林登旺所得預見，且衡諸常情，縱被告林登旺將系爭機
      車交由被告林洪杏鳳行駛，無可認為通常即會造成被告林
      洪杏鳳超速之過失行為，而導致系爭事故。是以，自無可
      認定被告林登旺任被告林洪杏鳳使用系爭機車之過失行為
      與系爭事故之發生有何相當因果關係，從而，依前揭說明
      ，被告林登旺就系爭事故自不構成侵權行為，而無須與被
      告林洪杏鳳共同侵權行為之連帶賠償責任可言。
　　（二）原告就系爭事故有倒車未注意車輛之過失
　　⒈按汽車倒車時應顯示倒車燈光或手勢後，謹慎緩慢後倒，
      並應注意其他車輛及行人，道路交通安全規則第110條第1
      項第2款定有明文。次按損害之發生或擴大，被害人與有
      過失者，法院得減輕賠償金額或免除之。民法第217條第1
      項定有明文。又民法第217條規定旨在謀求加害人與被害
      人間之公平，倘被害人於事故之發生或損害之擴大亦有過
      失時，由加害人負全部賠償責任，失諸過苛。此所謂被害
      人與有過失，只須其行為為損害之共同原因，且其過失行
      為並有助成損害之發生或擴大者，即屬相當。法院對於賠
      償金額減至何程度，抑為完全免除，應斟酌雙方原因力之
      強弱與過失之輕重裁量之（最高法院107年度台上字第773
      號、第103年度台上字第496號、97年度台上字第871號判
      決意旨可參）。
　　⒉經查，原告為領有合格駕駛執照之人，有道路交通事故調
      查表（二）可查（見本院卷第43頁），對於前開道路交通
      安全規則規定應無諉為不知之理。次查，原告於警詢時陳
      稱：我駕駛系爭車輛沿九如四路東往西方向倒車行駛，與
      被告林洪杏鳳駕駛之系爭機車由九如四路南往北方向直行
      行駛時發生車禍；被告林洪杏鳳於警詢時陳稱：我騎乘系
      爭機車從九如四路南向北直行，發生車禍後，我就在高醫
      急診治療等語（見警卷第4、8頁）。再查，系爭車輛與系
      爭機車之發生擦撞地點，係位於被告林洪杏鳳車道中點偏
      西側，已近車道分隔線等情，有道路交通事故現場圖、現
      場照片附卷可查（見本院卷第37、45至47頁），參以當時
      天候晴、日間自然光線、柏油路面乾燥、無缺陷、無障礙
      物、視距良好等情，有道路交通事故調查表（一）足佐（
      見本院卷第41頁），堪認原告於倒車時亦疏未注意有無車
      輛行駛通過，造成與系爭機車發生碰撞，原告就系爭事故
      有倒車未注意其他車輛之過失甚明，高雄市政府交通局車
      輛行車事故鑑定委員會、高雄市車輛行車事故鑑定覆議會
      之鑑定意見（見本院卷141至143頁、偵字卷第31至32頁、
      53至54頁），亦同本院上開判斷相同。原告雖主張倒車時
      有注意後方有無車輛等語，然被告林洪杏鳳自陳系爭事故
      發生前，行車速度為時速50公里（見警卷第8頁），則被
      告林洪杏鳳雖有超速過失，然其車速尚難謂為高速行駛，
      如原告於倒車時確有持續注意有無其他行車，應可及時發
      現被告林洪杏鳳騎乘系爭機車行經，而避免系爭事故發生
      ，是原告此部分主張，委難採信。
　　⒊綜上，原告就系爭事故既有倒車時未注意其他車輛之過失
      ，堪認與被告林洪杏鳳超速之過失為系爭事故共同之肇事
      原因，依首揭規定，原告自應負與有過失責任，是本院斟
      酌雙方過失情狀，認被告林洪杏鳳應就系爭事故負擔三成
      之責任，原告應負擔七成之責任。
　　（三）被告之抵銷抗辯為有理由
　　⒈按二人互負債務，而其給付種類相同，並均屆清償期者，
      各得以其債務，與他方之債務，互為抵銷，民法第334條
      第1項前段定有明文。次按負損害賠償責任者，除法律另
      有規定或契約另有訂定外，應回復他方損害發生前之原狀
      ，債權人亦得請求支付回復原狀所必要之費用，以代回復
      原狀，民法第213條第1項、第3項定有明文。次按物被毀
      損時，被害人除得依民法第196條請求賠償外，並不排除
      民法第213條至第215條之適用。依民法第196條請求賠償
      物被毀損所減少之價額，得以修復費用為估定之標準，但
      以必要者為限（例如：修理材料以新品換舊品，應予折舊
      ），最高法院77年第9次民事庭會議決議內容可參。
　　⒉經查，系爭車輛維修費用中，零件費用為11,100元、工資
      為6,000元，有系爭車輛保修單可參（見本院卷第15頁）
      。次查，系爭車輛為100年1月出廠，有系爭車輛車籍資料
      可稽（見本院卷第25頁），迄系爭事故發生時即110年1月
      15日，已使用10年1月，已逾耐用年限，應按零件殘值計
      算回復原狀所需必要費用，據此按平均法計算舊品零件殘
      值為1,850元【計算方式：殘價＝取得成本÷( 耐用年數＋1)
      即11,100÷(5+1)≒1,850（小數點以下四捨五入）】，是系
      爭車輛回復原狀之必要費用即為折舊後之零件費用1,850
      元加計工資6,000元，共計7,850元。又原告應就系爭事故
      負七成與有過失責任，業經前述，是原告得請求被告林洪
      杏鳳賠償之金額為2,355元（計算式：7,850×3/10＝2,355
      ）。
　　⒊次查，原告就系爭事故亦有倒車未注意其他車輛之過失，
      原告亦應賠償被告林登旺系爭機車維修費用。又系爭機車
      維修費用中，零件費用為11,360元、工資為8,440元，有
      系爭機車維修費用單據可參（見本院卷第153頁）。次查
      ，系爭機車為108年12月出廠，有系爭機車新領牌照登記
      書可憑（見本院卷第151頁），迄系爭事故發生時即110年
      1月15日，已使用11年2月，已逾耐用年限，應按零件殘值
      計算回復原狀所需必要費用，據此按平均法計算舊品零件
      殘值為為2,840元【計算方式：殘價＝取得成本÷( 耐用年
      數＋1)即11,360÷(3+1)≒2,840（小數點以下四捨五入）】
      ，是系爭機車回復原狀之必要費用即為折舊後之零件費用
      2,840元加計工資8,440元，共計11,280元。又被告林登旺
      業將系爭機車維修費用債權讓與被告林洪杏鳳（見本院卷
      第184頁），被告林洪杏鳳即得持系爭機車維修費用11,28
      0元之債權與原告系爭車輛維修費用2,355元之債權為抵銷
      ，是經被告林洪杏鳳為以系爭機車維修費用債權中之2,35
      5元為抵銷後，原告對被告林洪杏鳳即無系爭車輛維修費
      用債權可主張，被告所辯，自屬可採。
五、綜上所述，原告依民法侵權行為規定，請求被告應連帶給付
    原告17,100元及自起訴狀繕本送達最後一位被告翌日起至清
    償日止，按週年利率5％計算之利息，為無理由，應予駁回。
六、本件事證已臻明確，兩造其餘攻擊防禦方法及所提證據，核
    與判決結果不生影響，爰不逐一論述，併此敘明。至原告聲
    請訊問陳小姐，以釐清肇事責任比例，因系爭事故肇事原因
    及責任比例，業經本院詳述如前，核無調查之必要，爰不予
    訊問，附此敘明。
八、訴訟費用負擔之依據：民事訴訟法第78條。本件訴訟費用額
    ，依職權確定如主文所示之金額。
中　　華　　民　　國　　111 　年　 　6 　　月　　9　　日
                  高雄簡易庭  法　官  陳安信
以上正本係照原本作成。
如對本判決上訴，須於判決送達後20日內向本院提出上訴狀，並
須表明原判決所違背之法令及其具體內容與依訴訟資料可認為原
判決有違背法令之具體事實之上訴理由。（均須按他造當事人之
人數附繕本）。
民事訴訟法第436條之24第2項：對於本判決之上訴，非以違背法
令為理由，不得為之。　　　　　　　　　
中　　華　　民　　國　　111 　年　　6 　　月　　9 　　日
                              書記官  蔡妮君